【裁判字號】    99,簡上,172
【裁判日期】    990805
【裁判案由】    家暴毀損
【裁判全文】
臺灣桃園地方法院刑事判決             99年度簡上字第172號
上  訴  人
即  被  告  乙○
上列上訴人因家暴毀損案件，不服本院刑事庭於民國98年12月24
日所為98年度桃簡字第3313號第一審刑事簡易判決（聲請簡易判
決處刑案號：臺灣桃園地方法院檢察署98年度偵字第18959 號）
，提起上訴，本院管轄之第二審合議庭判決如下：
    主  文
上訴駁回。
乙○緩刑貳年。
    事  實
一、緣乙○與甲○○係叔嫂關係，係二親等之旁系姻親，為家庭
    暴力防治法第3 條第4 款所稱之家庭成員。乙○於民國98年
    3 月21日下午3 時45分許，至桃園縣蘆竹鄉○○村○○街39
    號甲○○住處，因欲探視其女未果，竟基於毀損之犯意，持
    掛於門旁鐵窗之黃色雨傘破壞甲○○裝設於門外之監視器，
    致令不堪使用。
二、案經甲○○訴由桃園縣政府警察局蘆竹分局報請臺灣桃園地
    方法院檢察署檢察官偵查後聲請以簡易判決處刑。
    理  由
一、證據能力之判斷：
  (一)按被告以外之人於審判外之陳述雖不符刑事訴訟法第159 條
    之1 至之4 規定，而經當事人於審判程序同意作為證據，法
    院審酌該言詞陳述或書面陳述作成時之情況，認為適當者，
    亦得為證據；當事人、代理人或辯護人於法院調查證據時，
    知有刑事訴訟法第159 條第1 項不得為證據之情形，而未於
    言詞辯論終結前聲明異議者，視為有前項之同意，同法第15
    9 條之5 定有明文。又該條立法意旨在於傳聞證據未經當事
    人之反對詰問予以核實，原則上先予排除，惟若當事人已放
    棄反對詰問權，於審判程序中表明同意該等傳聞證據可作為
    證據；或於言詞辯論終結前未聲明異議，基於尊重當事人對
    傳聞證據之處分權，及證據資料愈豐富，愈有助於真實發見
    之理念，且強化言詞辯論主義，使訴訟程序得以順暢進行，
    上開傳聞證據亦均具有證據能力。準此，被告乙○對檢察官
    所提證人即被害人甲○○於警詢、偵訊時之陳述無意見（詳
    偵查卷第7 頁至第9 頁、第23頁至第24頁、第28頁至第30頁
    ），復本院認其作成之情形並無不當情形，經審酌後認為適
    當，故該證人前開審判外之陳述得為證據。
  (二)另現場監視器翻拍畫面照片、現場圖、監視錄影光碟、被害
    人甲○○住處周遭照片及影片等物（見偵查卷第10頁至第16
    頁、第31頁、本院99年度簡上字172 號卷第46頁），均與本
    案事實具有自然關聯性，復屬書證、物證性質，且查無事證
    足認有違背法定程式或經偽造、變造所取得之情事，而被告
    對此部分之證據能力亦無意見，是堪認皆有證據能力，另監
    視錄影光碟是憑機械力所錄製，並未具操作者個人主觀之意
    見，又監視錄影光碟內容所呈現者，即為待證事實本身，並
    非擬援用監視錄影光碟內容以證明另一歷史社會事實，是以
    監視錄影光碟內容相對於所欲證明之待證事實，非屬供述證
    據，核無傳聞法則之適用。又檢察事務官對監視錄影光碟所
    製作之勘驗筆錄，核屬公務員職務上製作之紀錄文書，且無
    證據可認製作者有故為出入，或勘驗內容存有詐偽等顯不可
    信之情況，因之，本院審酌該勘驗筆錄係循法而為等上揭諸
    情，認以之作為證據要屬適當。
二、認定事實所憑之證據及理由：
  (一)本件上訴意旨（略以）：被告否認犯罪，不是被告弄壞監視
    器的，當時被告是依據假處分之內容前往告訴人住處探視女
    兒，並帶女兒與被告同住，且監視器並沒有拍攝到是被告毀
    損監視器等語。
  (二)查本案被告於警詢、偵訊及本院準備程序均否認犯行，辯稱
    （略以）：不是伊弄壞監視器的，當時伊是依據假處分之內
    容前往告訴人住處探視女兒，並帶女兒與伊同住，且監視器
    並沒有拍攝到是伊毀損監視器；桃園縣蘆竹鄉○○村○○街
    39號的房子不是甲○○一人所有，伊先生游騰芳也有繳房屋
    貸款，且甲○○應先證明監視器是他購買的云云。惟查：
  1.被告固不爭執於98年3 月21日下午3 時許依據假處分之內容
    前往桃園縣蘆竹鄉○○村○○街39號告訴人住處探視女兒，
    亦坦承該現場監視器所拍攝之監視錄影光碟內容確為伊前往
    告訴人住處等情，而依該監視錄影光碟內容（時間長度9 分
    9 秒）及檢察官指揮檢察事務官對監視錄影光碟所製作之勘
    驗筆錄可知：(1)00分00秒至01分50秒：被告自現場監視器CH
    2 頻道之巷道走近告訴人住處大門，按鈴並敲門，無人回應
    後，之後繼續往巷內（左下角）走去（大門前有1 把黃色雨
    傘，沒有遭移動）。(2)02分04秒至06分27秒：被告出現在現
    場監視器CH3 頻道，被告敲門沒人回應，之後坐在機車上打
    電話，再走近大門（邊撥手機），之後離去（往右側）（門
    旁2 把雨傘沒有遭移動）。(3)06分28秒至06分42秒：均無異
    狀（現場監視器CH2 頻道大門前有之黃色雨傘，沒有遭移動
    ）。(4)06分43秒至08分16秒：現場監視器CH2 頻道開始晃動
    ，轉向天花板。(5)現場監視器CH2 頻道開始轉為藍色畫面等
    情，再參以檢察官於本院提出之被害人甲○○住處周遭照片
    及影片可知：依照片及錄影光碟大致與98年度偵字第18959
    號偵查卷第10頁以下之監視畫面翻拍照片相符，依現場監視
    器CH2 頻道，就是偵查卷第10頁以下監視畫面右上角之防火
    巷，係一距離很長之巷道，其前端為大豐街，靠近鏡頭處係
    一轉角，通往現場監視器CH3 頻道畫面中之後門等情，亦有
    本院勘驗筆錄可稽（詳本院99年度簡上字172 號卷第44頁背
    面），綜上，該現場監視器CH2 頻道、CH3 頻道間畫面所示
    地點，中間係一相連之通道，別無其他出入口，足見於監視
    錄影光碟內容所示，被告離開現場監視器CH3 頻道向右移動
    時，係朝現場監視器CH2 頻道方向移動，於此僅短短數十秒
    鐘（6 分27秒至6 分43秒）期間內，現場監視器CH2 頻道、
    CH3 頻道所攝告訴人住處鐵門均未有他人出入，其後現場監
    視器CH2 頻道旋遭毀損，又對照該黃色雨傘自錄影光碟內容
    00分00秒至06分42秒均掛於大門旁鐵窗上，於現場監視器
    CH2 頻道遭毀損後，該黃色雨傘遭棄置於現場，且該黃色雨
    傘及雨傘手柄斷成二節，亦有現場照片可稽（詳偵查卷第15
    頁至第16頁），堪認該監視器確遭被告持掛於大門旁鐵窗上
    之黃色雨傘毀損之事實。
  2.又查證人即告訴人甲○○證稱：該房子是伊單獨所有，當初
    買該房子時有向銀行貸款，且有一部份出租他人，以租金就
    可以支付房貸，監視器是伊請伊父親請叔叔安裝的，且事後
    是伊維修該監視器，之前有附上維修單據等語，經核與其警
    詢、偵訊中所述相符，又本案修復之監視器單據為甲○○於
    偵查中提供（詳如98年度偵字第18959 號卷第32頁），可認
    該監視器為甲○○所有或至少為其與家人所共有。雖被告聲
    請傳訊證人即其夫游騰芳，待證事實為桃園縣蘆竹鄉○○村
    ○○街39號的房子不是甲○○一人所有，其夫游騰芳也有繳
    房屋貸款。惟房子是否為甲○○所有，與監視器之所有權歸
    屬無當然關聯性，且監視器即使屬多人共有仍不影響甲○○
    為合法告訴人及合法告訴。是尚無傳訊證人游騰芳之必要，
    聲請無理由。
  (三)綜上，本件足認被告確有毀損告訴人甲○○裝設於門外之監
    視器事證明確，被告犯行堪予認定，應依法論科。
三、論罪科刑之依據：
    按家庭暴力者，謂家庭成員間實施身體或精神上不法侵害之
    行為；家庭暴力罪係指家庭成員間故意實施家庭暴力行為而
    成立其他法律所規定之犯罪，家庭暴力防治法第2 條第1 款
    、第2 款分別定有明文。查被告與告訴人為叔嫂關係，為家
    庭暴力防治法第3 條第4 款所定之家庭成員，核被告所為，
    係犯刑法第354 條之毀損罪。雖被告所犯上開毀損他人物品
    犯行同時亦屬家庭暴力防治法第2 條第2 款之家庭暴力罪，
    惟本條款之罪並無罰則規定，因此應僅依刑法毀損他人物品
    罪論處。原審審酌被告之犯罪動機、目的、手段及對被害人
    所生危害且迄今尚未賠償被害人所受損失等一切情狀，於法
    定刑2 年以下有期徒刑、拘役或科罰金之範圍內，量處被告
    拘役30日，並諭知易科罰金之折算標準，且未宣告緩刑，尚
    符憲法比例原則及平等原則之要求，原審刑罰裁量權之行使
    並無違法不當之處。從而，被告上訴理由略以：不是伊弄壞
    監視器的，當時伊是依據假處分之內容前往告訴人住處探視
    女兒，並帶女兒與伊同住，且監視器並沒有拍攝到是伊毀損
    監視器為由，提起上訴，為無理由，應予駁回。惟查被告未
    曾因故意犯罪受有期徒刑以上刑之宣告者，此有臺灣高等法
    院被告前案紀錄表1 份附卷足考，且被告辯稱係依據假處分
    之內容前往告訴人住處探視女兒等情，有本院依職權調閱之
    本院98年度家全字第5 號假處分卷可參，堪認被告應係依據
    假處分之內容前往告訴人住處探視女兒未果，而一時氣憤而
    為本案毀損監視器犯行，檢察官雖認：被告犯後態度惡劣，
    於準備程序中被告還當庭摔卷，自始否認犯行，且於準備程
    序中不斷與告訴人有所爭執，亦未表示和解，且審判期日被
    告聲請傳訊證人，卻無正當理由未到庭，浪費司法資源，認
    應維持原審判決，不適合諭知緩刑等語，本院寧信被告係因
    思女心切，依法探視，卻遭拒於門外，一時氣憤始思慮未周
    ，出此犯行，後遭追訴審判，其心中憤恨難消，始於法庭有
    檢察官所指不當舉止，當非出於蔑視法庭之惡意，至無正當
    理由不到庭，亦係被告權利之合法行使，縱或對法院不尊重
    ，亦難因苛責而不諭知緩刑之實質處罰之理，而被告經此次
    刑之教訓，當能痛定思痛，知所警惕，而認其應無再犯之虞
    ，尤其考量被告年幼之女之現狀，其成長過程勢受影響。是
    尤其考量被告幼女之處境，有母親陪伴之利益最佳狀態，本
    院願予被告自新之機會，且社會大眾對於初犯本罪犯行，且
    有如上狀況之被告，暫緩執行其刑，以避免造成家人親情間
    難以抹滅之內心傷痛，當能將心比心接受此等結果。綜上所
    述，本案無論自特別或一般預防之刑罰考量目的，均認原審
    簡易判決所宣告之刑，以暫不執行為適當，爰併諭知緩刑2
    年，予被告自新之機會。另被告係因依據本院家事法庭之假
    處分之內容前往告訴人住處探視女兒未果，而一時氣憤而為
    本案毀損監視器犯行，且經原審僅量處拘役30日，未量處有
    期徒刑以上之刑，復經本院為緩刑之諭知，堪認被告犯罪情
    節甚為輕微，尚不生危害於國家安全或社會安定之虞，是主
    管機關之內政部入出國及移民署於考量是否對被告依臺灣地
    區與大陸地區人民關係條例第18條之規定為是否強制出境之
    行政處分之裁量權之行使時，宜斟酌本案被告僅經判處得易
    科罰金之拘役刑，且經諭知緩刑，復有年幼之女猶待被告扶
    育成長等情，而為妥適之處理，附此敘明。
四、被告經合法傳喚，無正當理由不到庭者，爰依刑事訴訟法第
    371 條之規定，不待其陳述逕行判決。
據上論斷，應依刑事訴訟法第455 條之1 第1 項、第3 項、第36
8 條、第371 條、第373 條，刑法第74條第1 項第1 款，判決如
主文。
本案經檢察官洪敏超到庭執行職務
中    華    民    國    99    年    8     月    5     日
                  刑事第六庭  審判長法  官  錢建榮
                                    法  官  呂美玲
                                    法  官  宣玉華
以上正本證明與原本無異。
不得上訴。
                                    書記官  陳育萱
中    華    民    國    99    年    8     月    10    日
附錄本案論罪科刑依據之法條：
中華民國刑法第354條
（毀損器物罪）
毀棄、損壞前二條以外之他人之物或致令不堪用，足以生損害於
公眾或他人者，處2 年以下有期徒刑、拘役或5 百元以下罰金。

司法院資訊處製作；財團法人民間司法改革基金會備份。
